【裁判字號】    95,建上易,17
【裁判日期】    950620
【裁判案由】    給付工程款
【裁判全文】
臺灣高等法院民事判決                95年度建上易字第17號
上  訴  人  鑫霖企業有限公司
法定代理人  乙○○
訴訟代理人  許俊仁律師
被  上訴人  九州鋁業股份有限公司
法定代理人  丙○○
訴訟代理人  甲○○
當事人間請求給付工程款事件，上訴人對於中華民國95年1月6日
台灣士林地方法院94年度建字第1號判決提起上訴，本院於95年6
月6日言詞辯論終結，判決如下：
    主  文
原判決關於命上訴人給付超過新台幣柒拾萬陸仟伍佰零伍元本息
部分及該部分假執行之宣告暨訴訟費用之裁判均廢棄。
上開廢棄部分，被上訴人在第一審之訴及其假執行之聲請均駁回
。
其餘上訴駁回。
第一、二審訴訟費用由上訴人負擔百分之八十八，餘由被上訴人
負擔。
    事實及理由
一、本件被上訴人主張略以：訴外人台灣銀行龍山分行將其「行
    舍外牆門面整飾工程」交由訴外人亞億營造股份有限公司（
    下稱亞億公司）承攬，並由上訴人向亞億公司次承攬其中鋁
    門窗工程，上訴人乃於92年10月間向被上訴人買受鋁門窗設
    備，買賣價金經折讓後為新台幣（下同）85萬元，加上應給
    付之營業稅4萬7116元 ，合計為89萬7116元。惟被上訴人依
    約交付鋁門窗設備後，上訴人僅交付16萬6000元。又被上訴
    人交付之鋁門窗已經業主驗收通過，上訴人主張被上訴人交
    付之鋁門窗有漏水瑕疵等情事，未就此舉證證明。且被上訴
    人並未負責安裝前開鋁門窗，縱前開鋁門窗安裝後有漏水現
    象，亦可能係因安裝及牆面施工不良所致。再者，上訴人因
    變更部分鋁門窗交由被上訴人修改規格，嗣亦未給付承攬修
    改之報酬6萬9548元， 爰依買賣及承攬之法律關係請求上訴
    人給付買賣價金及承攬報酬共計80萬0664元等語（原審判決
    被上訴人全部勝訴，上訴人不服提起上訴）。並答辯聲明：
    (一)上訴駁回。(二)第二審訴訟費用由上訴人負擔。
二、上訴人則以：被上訴人依約交付之鋁窗應以45度斜角氬焊一
    體成型，惟其交付之鋁窗非以該方式施作，且不符兩造契約
    所約定之水密性及氣密性等標準，其交付之買賣標的物顯不
    符兩造約定之品質，確具有瑕疵，並因此造成上訴人承攬之
    鋁門窗工程產生漏水等現象，致亞億公司迄今未對上訴人完
    成驗收程序，故被上訴人請求上訴人給付買賣價金，實無理
    由。又因被上訴人對於前開漏水現象無力改善，乃同意上訴
    人退貨或另覓廠商改善，並表示願負擔止漏費用，嗣上訴人
    即委由他人修繕，並因此支出17萬3143元修繕費用，故就該
    部分金額上訴人應可主張抵銷等語，資為抗辯。爰上訴聲明
    ：(一)原判決廢棄。(二)廢棄部分，被上訴人於原審之訴及假執
    行聲請均駁回。(三)第一、二審訴訟費用均由被上訴人負擔。
三、兩造不爭執事實：
  (一)上訴人於92年10月間向被上訴人買受鋁門窗設備1批 ，約定
    買賣價金加計上訴人願支付之營業稅，合計為89萬7116元，
    上訴人給付其中16萬6000元，被上訴人已交付鋁門窗設備，
    上訴人尚欠買賣價金73萬1116元未給付。
  (二)被上訴人係出售鋁門窗，不負責安裝，上訴人收受鋁門窗後
    ， 將部分鋁門窗設備交由被上訴人修改規格 ，約定報酬為
    6萬9548元，上訴人亦未給付。
四、茲就兩造爭點分述如下：
  (一)本件被上訴人所出售及修改之鋁門窗是否有瑕疵？
    1.按民事訴訟法第277條規定 「當事人主張有利於己之事實
      者，就其事實有舉證之責任。但法律別有規定，或依其情
      形顯失公平者，不在此限。」
    2.上訴人雖主張被上訴人交付之鋁門窗未以45度角氬焊一體
      成型，有漏水瑕疵，並提出照片為證 （見原審卷第101頁
      ），惟為被上訴人所否認。經查，依上訴人所提出之照片
      雖可看出裝設後之鋁門窗有積漏水現象，然此究係因被上
      訴人之鋁門窗存有瑕疵，抑或因鋁窗安裝、牆面施工不良
      所致，皆有可能，上訴人亦不否認被上訴人並未負責系爭
      鋁門窗之安裝工作。另上訴人有將部分鋁門窗設備交由被
      上訴人修改規格 ，約定報酬為6萬9548元，衡情若係鋁門
      窗品質有問題，上訴人焉可能交由被上訴人修改並約定支
      付報酬；再經原審函詢台灣銀行系爭龍山分行行舍外牆門
      面整飾工程執行情形，據復函略以該工程由亞億公司承攬
      ， 全案分於92年12月22日、93年1月15日辦理驗收、複驗
      合格等情 ，有台灣銀行總務室94年11月4日總二營繕字第
      09400057291號函暨所附工程結算驗收證明書在卷可稽（
      見原審卷第119頁）， 故被上訴人交付之鋁門窗既已經業
      主台灣銀行龍山分行驗收通過，顯無上訴人所指之瑕疵存
      在，則上訴人辯稱該工程未經完工驗收，尚難憑採。至於
      上訴人前手亞億公司為何不與上訴人辦理驗收，因涉及上
      訴人與亞億公司間之糾紛，與被上訴人無涉，被上訴人辯
      稱漏水非因其產品問題所致，應堪採信。上訴人既未能舉
      證證明漏水原因係被上訴人出售之產品所致，則其抗辯被
      上訴人產品有瑕疵，所辯並不足採。
  (二)上訴人可否減少部分價金之給付？查被上訴人致上訴人之存
    證信函曾表明：願對工程中鋁門窗漏水部分負所有止漏的費
    用等語 ，有93年2月19日致上訴人之存證信函可稽（見原審
    卷第30頁），則其真意為願意減少買賣價金，為被上訴人所
    自承（見本院95年6月6日言詞辯論筆錄），而依上訴人提出
    之修復費用請款單以觀（見原審卷第94頁）， 其中69589元
    及3570元係上訴人為修復漏水支付予豪龍工程行之工程費用
    ，21000元則為支付小包之門窗防水工程費用 ，有被上訴人
    不爭執真正之請款單影本3份附卷可稽 （見原審卷第91頁背
    面之92頁）， 合計94159元（69589+3570+21000=94159），
    經核與被上訴人出售之鋁門窗修復改善相關，屬於被上訴人
    存證信函同意減少價金之範圍；至於上訴人支付工務蔡弘毅
    薪資31500元及32480元，因蔡弘毅為上訴人員工，上訴人本
    應支付薪資，上訴人不能證明上揭工資係為止漏工作而支出
    ，非被上訴人前開存證信函中所同意減少價金之範圍，不得
    以該費用主張抵銷而減少此部分價金之支付。從而，上訴人
    得請求給付之買賣價金為63萬6957元 （000000 - 00000 =
    636957 ）。
五、綜上所述，被上訴人既已依買賣契約交付鋁門窗設備，並完
    成交其承攬之修改鋁窗工作，從而扣除被上訴人同意減少之
    價金，被上訴人依買賣及承攬之法律關係，請求上訴人給付
    買賣價金63萬6957元 、承攬報酬6萬9548元，合計70萬6505
    元（636957+ 69548=706505）及自起訴狀繕本送達翌日即94
    年1月15日起至清償日止，按年息5% 計算之利息，為有理由
    ，應予准許。逾此所為請求，為無理由，應予駁回。此部分
    假執行之聲請失所附麗，應併予駁回。原審就超過上開應准
    許部分，為上訴人敗訴之判決，並為假執行之宣告，自有未
    洽。上訴意旨就此部分指摘原判決不當，求予廢棄改判，為
    有理由。至於上開應准許部分，原審判命上訴人給付，並依
    據兩造聲請為准免假執行之宣告，核無違誤，上訴意旨，就
    此部分，指摘原判決不當，求予廢棄，為無理由，應駁回其
    上訴。
六、本件事證已臻明確，因系爭鋁門窗已經裝置於建築物，經拆
    卸必然損壞，自無法拆除後送鑑定，至於其他鋁門窗因非系
    爭鋁門窗，以其他鋁門窗送鑑定，並無必要；又因被上訴人
    不負責安裝，亞億公司不願驗收為該公司與上訴人間之問題
    ，與被上訴人無涉，已如前述，自無函詢必要，兩造其餘主
    張陳述及所提之證據，經審酌於判決結果無影響，毋庸逐一
    論述，附此敘明。
七、據上論結，本件上訴為一部有理由，一部無理由，依民事訴
    訟法第450條、第449條第1項、第79條，判決如主文。
中    華    民    國    95    年    6     月    20    日
                  民事第七庭  審判長法  官  鄭三源
                                    法  官  周美月
                                    法  官  黃嘉烈
正本係照原本作成。
不得上訴。
中    華    民    國    95    年    6     月    21    日
                                    書記官  倪淑芳


司法院資訊處製作；財團法人民間司法改革基金會備份。
